【裁判字號】    99,交聲,818
【裁判日期】    990611
【裁判案由】    聲明異議
【裁判全文】
臺灣高雄地方法院交通事件裁定         99年度交聲字第818號
原處分機關  高雄市政府交通局
異  議  人  甲○○
上列異議人即受處分人因違反道路交通管理處罰條例案件，對於
高雄市政府交通局於民國99年3 月18日所為之裁決處分（原處分
案號：高市交裁字第裁32-T00000000號）聲明異議，本院裁定如
下：
    主  文
異議駁回。
    理  由
一、按汽車駕駛人，行經有燈光號誌管制之交岔路口闖紅燈者，
    處新臺幣（下同）1,800 元以上5,400 元以下罰鍰，並記違
    規點數3 點，道路交通管理處罰條例第53條第1 項及第63條
    第1 項第3 款分別定有明文。又按違反道路交通管理處罰條
    例第53條第1 項之事件，於逾越案期限30日內繳納或到案聽
    候裁決，違規車別為機器腳踏者車處2,700 元罰鍰，亦有違
    反道路交通管理事件統一裁罰基準及處理細則第2 條及違反
    道路交通管理事件統一裁罰基準表可參。
二、原處分意旨略以：本件異議人即受處分人甲○○駕駛其所有
    車牌號碼YCK-001 號重型機車，於民國98年9 月6 日下午1
    時8 分許，行經金門縣金城鎮○○○○○路口時，明知前方
    交岔路口燈光號誌管制為紅燈，仍闖越紅燈，經金門縣警察
    局保安警察隊員警予以攔停，當場掣單舉發，因認受處分人
    違反道路交通管理處罰條例第53條第1 項及第63條第1項第
    3 款、違反道路交通管理事件統一裁罰基準及處理細則第
    41條、第43條、第44條、第67條及違反道路交通管理事件統
    一裁罰基準表之規定為由，裁處罰鍰2,700 元，並記違規點
    數3 點。
三、聲明異議意旨略以：其於98年9 月6 日下午1 時8 分許，行
    經金門縣金城鎮○○○○○路口，因該路段為上坡，其戴上
    寬邊帽致使未察覺前有號誌燈，且遭大樹遮蔽視線，因而受
    闖越紅燈舉發。異議人從未有闖紅燈行為，每年固定捐款慈
    善機構，其在台灣本島均能遵守交通規則，而金門沒有複雜
    交通，遵守交通規則是易如反掌之事，當時異議人並未影響
    他人安全，確遇到為個人績效強制他人入罪之員警，用在守
    法之中年婦人身上，顯然矯枉過正，原處分顯有不當，爰請
    本院撤銷原處分云云。
四、.經查：
（一）受處分人於99年3 月16日收受上開裁決書後，於同月17日
      向本院聲明異議，有送達證書、異議狀上本院收文章在卷
      可查，足認其聲明異議於接到裁決書之翌日起20日內提出
      ，程序上應屬適法，合先敘明。
（二）按人民違反法律上之義務而應受行政罰之行為，法律無特
      別規定時，雖不以出於故意為必要，仍須以過失為其責任
      條件。但應受行政罰之行為，僅須違反禁止規定或作為義
      務，而不以發生損害或危險為其要件者，推定為有過失，
      於行為人不能舉證證明自己無過失時，即應受處罰；業經
      大法官會議釋字第275 號解釋在案。又按行經無號誌之交
      岔路口，應減速慢行，作隨時停車之準備；慢車行駛至交
      岔路口，其行進、轉彎，應遵守燈光號誌或交通指揮人員
      之指揮，遇有交通指揮人員指揮與燈光號誌並用時，以交
      通指揮人員之指揮為準；行至無號誌或號誌故障而無交通
      指揮人員指揮之交岔路口，支線道車應暫停讓幹線道車先
      行等情，道路交通安全規則第93條第2 款、第125 條第1
      、2 款亦定有明文。
（三）受處分人雖不否認於上開時、地確有騎乘上開機車於紅燈
      時穿越道路之事實，惟否認有何闖越紅燈之故意及過失，
      辯稱：是紅燈設置地點有瑕疵，我完全看不到紅燈云云，
      惟參諸上開條文規定，異議人騎乘機車行經交岔路口時，
      本應減速慢行，隨時保持高度注意義務，作隨時停車之準
      備，是其經過交岔路口，完全沒有發現設置之號誌，致其
      發現時也未停等而直接穿越，本具有重大過失甚明，況參
      以異議人異議狀中已陳稱：其戴上防曬之寬帽沿之帽子加
      上安全帽，而不察該地段設有號誌燈等語（見本院卷第2
      頁），是異議人未維護自身及其他用路人之交通安全，配
      戴遮蔽視線之帽子，致使其無法注意號誌燈之存在，顯為
      其個人行為導致其視線不良，並造成其他用路人之危險，
      要與該路口紅燈之設置適當與否無關，異議人雖於本院調
      查程序中改稱：當時異議狀寫的這段毫無必要，我只是要
      表達當天穿什麼衣服而已，我不是因為戴帽子看不到，我
      是說紅綠燈設置不當，因為地形我完全看不到紅綠燈，當
      地人如果有停，可能是憑直覺，（復改稱）應該是每個人
      騎過去都看不到紅綠燈云云（見本院卷第24-25 頁），惟
      其所辯顯與一般經驗法則相悖，要屬至謬，自無從作為其
      免責事由。綜上，異議人上開闖越紅燈之違規事實，堪以
      認定，原處分機關據之而為上開裁罰，即非無據。
五、綜上，原處分機關依違反道路交通管理處罰條例第53條第1
    項等規定，裁處受處分人罰鍰2,700 元並記違規點數3 點，
    即無違誤。受處分人猶執前詞，指摘原處分不當，為無理由
    ，應予駁回。
六、依道路交通案件處理辦法第19條，爰裁定如主文。
中    華    民    國    99    年    6   月    11     日
                  交通法庭    法  官  張琬如
以上正本證明與原本無異。
如不服本裁定，應於收受送達後5 日內向本院提出抗告狀。
中    華    民    國    99    年    6     月    11    日
                              書記官  劉甄庭

司法院資訊處製作；財團法人民間司法改革基金會備份。
